臺灣士林地方法院刑事裁定
111年度單禁沒字第351號
聲  請  人  臺灣士林地方檢察署檢察官
被      告  黃芷鈴


上列聲請人因被告違反毒品危害防制條例案件（109年度毒偵字
第1729號），聲請單獨宣告沒收（111年度執聲字第634號），本
院裁定如下：
    主  文
扣案如附表編號一所示之物沒收銷燬之；如附表編號二所示之物
均沒收之。
    理  由
一、聲請意旨略以：被告黃芷鈴前所涉違反毒品危害防制條例案
    件，經臺灣士林地方檢察署（下稱士林地檢署）檢察官以10
    9年度毒偵字第1729號為緩起訴處分在案。惟扣案如附表所
    示之物，經送驗均檢出第二級毒品甲基安非他命成分，核屬
    違禁物，爰依刑法第40條第2項、第38條第1項及毒品危害防
    制條例第18條第1項前段之規定，聲請裁定宣告沒收及沒收
    銷燬（聲請書漏載沒收銷燬，應予補充）等語。
二、按查獲之第一、二級毒品及專供製造或施用第一、二級毒品
    之器具，不問屬於犯罪行為人與否，均沒收銷燬之，毒品危
    害防制條例第18條第1項前段定有明文；又按違禁物，不問
    屬於犯罪行為人與否，得單獨宣告沒收，此觀諸刑法第38條
    第1項、第40條第2項自明。而毒品危害防制條例第18條第1
    項之規定，得諭知沒收並銷燬之者，以查獲之毒品及專供製
    造或施用毒品之器具為限，並不及於毒品之包裝袋、吸食器
    等工具，然若毒品本身已經微量附著器具內，無從析離，該
    器具自應隨同毒品一併沒收銷燬。再者，安非他命、甲基安
    非他命係毒品危害防制條例第2條第2項第2款所稱之第二級
    毒品，依同條例第ll條第2項規定不得持有，故屬違禁物，
    依毒品危害防制條例第18條第l項前段規定，應沒收銷燬之
    ；次按檢察官依第253條或第253條之1為不起訴或緩起訴之
    處分者，對刑法第38條第2項、第3項之物及第38條之1第1項
    、第2項之犯罪所得，得單獨聲請法院宣告沒收，刑事訴訟
    法第259條之1定有明文。再按供犯罪所用、犯罪預備之物或
    犯罪所生之物，屬於犯罪行為人者，得沒收之；又刑法第38
    條第2項之物，因事實上或法律上原因未能追訴犯罪行為人
    之犯罪或判決有罪者，得單獨宣告沒收，刑法第38條第2項
    前段、第40條第3項分別定有明文。
三、經查：
(一)被告前因犯施用第二級毒品罪，經士林地檢署檢察官以109
    年度毒偵字第1729號為附命戒癮治療之緩起訴處分，有該緩
    起訴處分書及臺灣高等法院被告前案紀錄表在卷可查（見士
    林地檢署109年度毒偵字第1729號卷【下稱毒偵卷】第103至
    105頁、本院111年度單禁沒字第351號卷第10頁），並經本
    院核閱上開卷宗查明無訛，此部分之事實，已堪認定。
(二)扣案如附表編號一所示之白色或透明晶體1包（毛重0.3186
    公克【含1個塑膠袋重】，淨重0.1567公克，取樣0.0032公
    克，餘重0.1535公克，保管字號：士林地檢署110年度毒保
    字第785號），經送臺北榮民總醫院檢驗之結果，檢出含有
    第二級毒品甲基安非他命成分，此有該院中華民國109年10
    月26日北榮毒鑑字第C0000000號毒品成分鑑定書（見毒偵卷
    第99頁）在卷可佐，足見上開扣案物品確含毒品危害防制條
    例所稱之第二級毒品甲基安非他命成分無訛，核屬違禁物，
    揆諸首揭法條規定與說明，該扣案之毒品連同無法析離之塑
    膠袋，不問屬於犯罪行為人與否，均應依毒品危害防制條例
    第18條第1項前段之規定宣告沒收銷燬之，此為刑法第38條
    第1項之特別規定，基於特別法優於普通法之原則，自應優
    先適用。至上開供取樣化驗之第二級毒品甲基安非他命，業
    已驗畢用罄不復存在，無從諭知沒收銷燬。
(三)至被告為警查獲時所扣得如附表編號二所示之玻璃球吸食器
    1組及吸管分裝勺1支（保管字號：士林地檢署110年度保管
    字第2320號），依卷附照片所示（見毒偵卷第44頁），乃瓶
    罐與玻璃管連接之物及吸管，其用途多端，尚難認屬毒品危
    害防制條例第18條第1項前段所謂「專供施用毒品之器具」
    。況上開物品均未送驗，卷內復無其他證據證明該等扣案物
    含有毒品成分而無法析離，是無證據認該等物品屬違禁物，
    且亦難認係專供施用毒品之器具。惟被告於警詢時自承上開
    吸食器及吸管均為其所有並供施用甲基安非他命所用之物等
    語（見毒偵卷第12至13頁），基於該等物有促使犯罪實現之
    特性，為免被告持之再犯施用毒品罪，爰依刑法第38條第2
    項前段之規定宣告沒收。是聲請人就如附表各編號所示之扣
    案物聲請單獨宣告沒收銷燬或沒收，除所引用之法條應予更
    正外，均有理由，應予准許。
四、依刑事訴訟法第455條之36第2項，毒品危害防制條例第18條
    第1項前段，刑法第11條、第38條第2項前段、第40條第2項
    、第3項，裁定如主文。
中　　華　　民　　國　　111 　年　　9 　　月　　12　　日
                  刑事第六庭　　法  官  林哲安
以上正本證明與原本無異。
如不服本裁定，應於裁定送達後5日內向本院提出抗告狀。因疫
情而遲誤不變期間，得向法院聲請回復原狀。
                                書記官  温育儷
中　　華　　民　　國　　111 　年　　9 　　月　　12　　日
附表：
編號 名稱  備註 一 含第二級毒品甲基安非他命之白色或透明晶體1包（保管字號：士林地檢署110年度毒保字第000785號） 檢驗結果含第二級毒品甲基安非他命成分（毛重0.3186公克【含1個塑膠袋重】、淨重0.1567公克、取樣0.0032公克、驗餘淨重0.1535公克） 二 玻璃球吸食器1組及吸管分裝勺1支（保管字號：士林地檢署110年度保管字第002320號）